臺灣臺南地方法院民事裁定
110年度抗字第109號
抗  告  人  郭宥家  

法定代理人  劉淑華  

相  對  人  曾麗朱  


上列當事人間聲請拍賣抵押物事件，抗告人對於民國110年7月15
日本院司法事務官所為110年度司拍字181號裁定提起抗告，本院
裁定如下：
    主    文
抗告駁回。
抗告程序費用新臺幣壹仟元由抗告人負擔。
    理    由
一、抗告意旨略以：
    抗告人之母親劉淑華於民國106年9月30日，向相對人借款新
    臺幣(下同)55萬元(下稱系爭款項)時，抗告人年僅12歲，當
    時係劉淑華拿伊之土地所有權狀向相對人借款，抗告人並不
    知情。爰提起抗告，請求廢棄原裁定等語。
二、抵押權人，於債權已屆清償期，而未受清償者，得聲請法院
    拍賣抵押物，就其賣得價金而受清償；上開規定並為最高限
    額抵押權所準用，民法第873條、第881條之17分別定有明文
    。又聲請拍賣抵押物，原屬非訟事件，法院所為准許與否之
    裁定，無確定實體法上法律關係存否之性質，於債權及抵押
    權之存否，並無既判力。故祇須其抵押權已經依法登記，且
    債權已屆清償期而未受清償，法院即應為准許拍賣之裁定。
    而對於此項法律關係有爭執之人，為保護其權利，得提起訴
    訟，以謀解決，不得僅依抗告程序聲明其爭執，並據為廢棄
    准許拍賣抵押物裁定之理由（最高法院94年度台抗字第270
    號裁判意旨參照）。易言之，法院所為准駁拍賣抵押物之裁
    定，屬非訟事件裁定，無確定實體法上法律關係存否之性質
    ，於債權及抵押權之存否，亦無既判力，為裁定之法院僅就
    抵押權人提出有關抵押權之文件為形式上之審查，無從審酌
    屬於實體上法律關係之事由，抗告法院亦僅得就拍賣抵押物
    事件為形式審查，不得審酌抗告人關於實體事項之抗辯。
三、惟查，抗告人主張係爭借款為抗告人之母親劉淑華向聲請人
    所借，抗告人並不知情等節，因係實體上之爭執，揆諸首揭
    說明，應由抗告人另行提起訴訟以資解決，本件為非訟程序
    ，不得加以審究。從而，原審為准予拍賣抵押物之裁定，於
    法尚無不合，抗告人指摘原裁定不當，聲明廢棄，為無理由
    ，應予駁回。
四、非訟事件程序費用，除法律另有規定外，由聲請人負擔；前
    項費用之負擔有相對人者，準用民事訴訟法有關訴訟費用之
    規定；依法應由關係人負擔費用者，法院裁定命關係人負擔
    時，應一併確定其數額，非訟事件法第21條第1項前段、第2
    項、第24條第1項分別定有明文。又訴訟費用，由敗訴之當
    事人負擔，民事訴訟法第78條亦有明文。本件抗告既經駁回
    ，抗告程序費用自應由敗訴之抗告人負擔；又抗告人提起本
    件抗告，除繳納抗告費1,000元外，別無其他訴訟費用之支
    出，故本件程序費用額確定為1,000元，並應由敗訴之抗告
    人負擔。
五、據上論結，本件抗告為無理由，依非訟事件法第46條、第21
    條第2項、第24條第1項、民事訴訟法第495條之1第1項、第4
    49條第1項、第95條、第78條，裁定如主文。
中　　華　　民　　國　　110 　年　　9 　　月　　30　　日
                    民事第四庭  法  官  葉淑儀
以上正本係照原本作成。
本裁定不得再抗告。
中　　華　　民　　國　　110 　年　　9 　　月　　30　　日
                                書記官  許榮成